【裁判字號】    92,上易,1385
【裁判日期】    921031
【裁判案由】    背信等
【裁判全文】
臺灣高等法院高雄分院刑事判決                  九十二年度上易字第一三八五號
    上訴人即
    自訴人    丙○○○○程有限公司
   兼代表人   乙○○
    被  告    甲○○
  選任辯護人  朱立人
右上訴人因被告背信等案件，不服臺灣高雄地方法院九十二年度自字第一○九號中華
民國九十二年八月十三日第一審判決，提起上訴，本院判決如左：
      主  文
上訴駁回。
      理  由
一、自訴意旨略以：被告甲○○於民國（以下同）九十年五月一曰起受僱於自訴人丙○○○○程有限公司（以下簡稱筌宇公司），任職經理一職，負責筌宇公司岡山
    門市店之經營管理業務，乃受自訴人委任處理業務之人。於九十年八月間，自訴
    人乙○○突然接獲一封員工署名之「聲明書」，內容疑似指自訴人公司上司對員
    工性騷擾之指訴，因未有具體內容，自訴人乙○○即將該聲明書交予被告處理以
    查明實際內容，但被告甲○○未有任何回應。迄九十一年十月間，筌宇公司岡山
    門市店所僱用之服務小姐全部離職，而被告甲○○亦自九十一年十月十二日起，
    留下一紙「離職單」後，即不告而別，致使自訴人之岡山門市店面無人員服務，
    自訴人即立刻調派人員補充接續服務工作。被告甲○○不告而離職後，並未依約
    辦理交接業務及所掌之物品，自訴人要求被告甲○○出面辦理業務、交接工作，
    被告一直避不見面。嗣後，自訴人之配偶王慶芳突接到被告甲○○請公司之小姐
    轉交前揭「聲明書」，內容係指自訴人乙○○性騷擾員工，而自訴人乙○○又接
    獲其他門市之服務小姐投訴，被告以電話恐嚇騷擾渠等，並散布自訴人性騷擾員
    工，自訴人公司很爛將倒閉，若不隨其離職即係出賣被告云云，逼迫自訴人公司
    員工一起離職，並持續以電話簡訊方式為之，自訴人經員工反映，發現被告甲○○前開犯行，並檢視岡山門市店面被告甲○○保管之物品，發現被告甲○○所保
    管自訴人之客戶及銷售資料、禮券七十五張（計新台幣【以下同】七千五百元）
    、展示用桌椅、ＶＣＤ及音響、門市錄影帶等皆不翼而飛。自訴人要求被告甲○○出面解釋及歸還所保管物品，被告甲○○避不見面，自訴人又委請律師發函制
    止被告繼續為誹謗及毀損商譽之行為，被告甲○○均置諸不理，並持續為前揭犯
    行。被告甲○○散布毀損自訴人乙○○之名譽及筌宇公司商譽之虛偽內容，被告
    甲○○受自訴人筌宇公司委任處理事務，竟為損害自訴人荃宇公司之利益，煽動
    及脅迫員工離職，並為自己不法利益，將所持有自訴人筌宇公司之物品據為己有
    ，損害自訴人損害自訴人筌宇公司之商譽、利益及所有權，因認被告甲○○涉有
    刑法第三百十條第二項加重誹謗嫌、刑法第三百十三條妨害信用罪嫌、刑法第三
    百四十二條背信罪嫌。
二、自訴人認被告甲○○涉有誹謗、妨害信用及背信罪嫌，係以右揭事實，有証人柳
    雅芳、黃嘉芬、盧韻薇、蔡姿玟、張璧麗、張文琪、鄭依汝可証，並有重要聲明
    書及行動電話簡訊內容可稽等語，為其論據。
三、訊據被告甲○○堅決否認有何自訴人所指之犯行，辯稱：聲明書是我任職經理時
    ，公司女性員工對我申訴說公司有人性騷擾，我在筌宇公司負責六家門市業務的
    營運經理，聲明書是服務小姐在網路上看到兩性平等法，下載後由門市小姐連署
    聲明，寄給公司負責人即乙○○，上面並沒有指名道姓說自訴人乙○○性騷擾，
    簡訊部分也沒有指名道姓說自訴人丙○○○○程有限公司很爛，關於自訴人所指
    保管的東西，是筌宇公司在高雄縣岡山鎮東齊超市辦理展示促銷活動，去做展示
    時，晚上有一對夫妻來辦理行動電話有送一部音響，我請小姐處理，之後我打電
    話回門市詢問是否有人來接我的班，結果沒有，我就將展示的桌椅放在東齊超市
    現場，當天是九十一年十月十二日，我將音響、ＶＣＤ、禮卷所有展示的東西等
    物帶回橋頭門市，回去時僅有乙○○及其妻王慶芳在看電視，我問東西要放置何
    處，王慶芳說放在該處即可，我將ＶＣＤ等物放好，並說今日有一對夫妻來辦理
    電話等之後我即離去，東西我已經送回公司，並沒有持有，且筌宇公司之活動還
    持續辦理，我離職的原因是因為岡山遠傳門市恰有三個小姐要離職，我沒誹謗、
    妨害信用及侵占公司財物等語。經查：
（一）自訴人所提重要聲明書，然查該重要聲明書之內容，係自台灣婦女資訊網站下
      載節錄，內容係在闡述工作場所性騷擾之定義及工作場所性騷擾對工作場所整
      體工作績效、員工相處之氣氛、兩性互動關係之影響，並勉勵工作場所中，上
      司與員工之間相互尊重，不要造成所謂之性騷擾，有該重要聲明書及自台灣婦
      女資訊網站下載列印之工作場所性騷擾之定義、類型、防範與處理之文章各一
      份附卷可稽，而自訴人提出之重要聲明書下方並有筌宇公司員工連署，惟自聲
      明書之內容觀之，並無具體指明何人性騷擾，僅在勉勵及告誡避免工作場所之
      性騷擾，且該聲明書係筌宇公司之員工連署後寄給乙○○之事實，亦據證人即
      筌宇公司已離職之員工柳雅芳、黃嘉芬、盧韻薇於原審訊問時結證明確（見九
      十二年五月二十六日原審訊問筆錄），本院審理時自訴人雖另舉証人蔡姿玟、
      張璧麗、張文琪、鄭依汝為証，惟前開証人係就遭到被告甲○○壓迫在重要聲
      明書上簽名為証明，而該聲明書既未具體指明自訴人乙○○性騷擾女性員工，
      則乙○○據以指訴被告甲○○以該聲明書指摘或傳述毀損乙○○名譽之事，而
      涉有刑法第三百十條第二項加重誹謗罪之犯行，即屬無據。又証人柳雅芳於原
      審陳稱：「（問：任職期間被告說妳有被自訴人性騷擾﹖）答：自訴人乙○○
      之前說我很瘦，藉故摸我屁股一次，之前有搭我的肩膀，摸我的手有二、三次
      ，他騷擾我都是趁四下無人時，都在店裏」等語；証人黃嘉芬於原審陳稱：「
      （問：任職期間被告說妳有被自訴人性騷擾﹖）答：有，自訴人乙○○之前說
      我很瘦，藉故摸我的臉，之後我就閃他，他摸我時都是趁四下無人，是在店裏
      ，有耳聞其他小姐也是有被騷擾」等語；証人盧韻薇於原審陳稱：「（問：任
      職期間被告說妳有被自訴人性騷擾﹖）答：有，自訴人乙○○之前說我很瘦，
      但是肉還蠻多的，藉故雙手摸我腰部並用手抓，用下體頂我的臀部，這種情形
      一次，其他摸我的手肘、肩膀、背部很多次，當時都沒有其他的人看到，都是
      在門市摸的」「我有聽同事黃楷芬說自訴人有將手伸入她的衣服裡面直接摸胸
      部」等語（見九十二年五月廿六日原審訊問筆錄）。查該店既有性騷擾女性職
      員之事，則被告甲○○請同仁簽重要聲明書以防止性騷擾，應無不妥。
（二）被告甲○○固分別於九十一年十月十六日以其所有之0000000000號
      行動電話發兩通簡訊至0000000000號行動電話，另於九十一年十月
      二十四日發一通簡訊至0000000000號行動電話等情，業據被告甲○○於原審訊問時陳明在卷，並有自該三通簡訊下載列印之簡訊內容附卷可按，
      而該三通簡訊之內容除九十一年十月十六日十二時零一分之簡訊提及「‧‧幾
      乎外面對公司的評價已經很爛‧‧」外，並無提及其他個人或公司之事，而前
      開簡訊中所提及之「‧‧幾乎外面對公司的評價已經很爛‧‧」，並未具體指
      摘「公司」之名稱，難認該簡訊中所謂之「公司」係指自訴人筌宇公司，又刑
      法第三百十三條所稱之「信用」係指人類於經濟活動上，有關其財產資力及支
      付能力之評價，即俗稱之債信，而該條所稱之「散布流言」係指傳播不實之傳
      說於公眾之意，被告甲○○僅以簡訊傳達予「0000000000號」行動
      電話所有人之特定人，而非公眾，自與前開法條所稱之散布流言之構成要件不
      符，又該簡訊之內容既未提及自訴人筌宇公司或該公司之信用，則自訴人所是
      出之簡訊之內容，亦不足以證明被告甲○○有妨害信用之犯行。
（三）被告甲○○於九十一年十月十二日負責筌宇公司在高雄縣岡山鎮東齊超市辦理
      展示促銷活動，並將禮券七十五張（合計七千五百元）、展示用桌椅、ＶＣＤ
      及音響、門市錄影帶等物攜至展示現場等情，固據被告甲○○陳明在卷。自訴
      人指訴被告甲○○將前開禮券、音響、客戶資料等物，變易持有為己有而侵占
      入己等語，為被告甲○○所否認，被告甲○○辯稱：九十一年十月十二日下班
      後就將展示的桌椅放在東齊超市現場，並將音響、ＶＣＤ、禮卷等所有展示的
      東西帶回筌宇公司橋頭門市，適乙○○及王慶芳在該門市看電視，我依王慶芳
      之指示將ＶＣＤ等物放好，並交待有一對夫妻來辦理電話等事後即離去，東西
      我已經送回公司，並沒有持有，亦未侵占等語。自訴人固提出出貨單影本一紙
      為證，然該出貨單上並無被告甲○○之簽名或蓋章，且於品名、數量欄第三格
      以下即劃一「Ｊ」型字樣，顯係代表以下空白，而該出貨單於第三格以下復記
      載禮券七十五張、ＶＣＤ四台、床頭音響四台，該出貨單第三格以下既以劃「
      Ｊ」型字樣，則禮券、ＶＣＤ、床頭音響等品名及數量，顯係事後才補寫上去
      ，自難以該出貨單據以認定被告領有上開物品。又證人蔡姿玟固於原審訊問時
      證稱：九十一年十月十二日晚上被告甲○○兩手空空回來筌宇公司橋頭總店，
      我一個人在總店樓下，被告將自己的東西放在桌上就離開，之後就沒有看過被
      告甲○○，當天乙○○與王慶芳均沒有在橋頭總店等語（見九十二年七月七日
      原審訊問筆錄），然查，證人蔡姿玟現仍係自訴人筌宇公司及凌鎰菘之受僱人
      ，並曾向自訴人借支薪資一、二萬元，業據蔡姿玟於本院訊問時陳明在卷，依
      刑事訴訟法第一百八十六條第五款規定不得令其具結，則其證述顯有偏袒自訴
      人之虞，而不足採信。又被告甲○○固不否認於九十一年十月十二日展示時因
      職務上之關係，而保管前開物品，惟辯稱：已於下班時交還筌宇公司橋頭總店
      等語，而被告甲○○於九十一年十月十二日填寫員工離職單，並自翌（十三）
      日起離職，有員工離職單在卷可稽，自訴人既未舉證以證明被告確有將前開禮
      券、音響、客戶資料等據為己有，自不得僅以被告甲○○曾經在筌宇公司工作
      時持有前開物品，即認被告已將上開物品侵占入己，況自訴人亦未提出證據證
      明被告甲○○於九十一年十月十二日及離職後仍占有前開物品，則自訴人指訴
      被告侵占筌宇公司之上開物品云云，亦屬不能證明。又被告甲○○所發之上開
      三通簡訊，均係在被告甲○○離職後所發，在九十一年十月十六日十二時一分
      所發之簡訊，固有向收受簡訊之人表示「妳不要留下來任人擺佈，‧‧，提醒
      妳只因當時在險惡環境下上班，我不希望妳繼續在那種工作上浪費生命、時間
      。真的！該思考一下‧‧幾乎外面對公司的評價已經傳得很爛‧‧真的妳比別
      家通訊行員工棒多了」等語，被告甲○○既已離職，且發簡訊亦非為自訴人處
      理事務之範圍，自與刑法第三百四十二條背信罪之構成要件不符。
    綜上所述，被告甲○○既未具體指摘或傳述足以毀損自訴人乙○○或筌宇公司之
    事，亦未對筌宇公司散布流言而損害筌宇公司之信用，而該店確有性騷擾之事，
    自訴人所舉之證據也無法證明被告甲○○有何侵占或背信之犯行，自訴人就妨害
    公司信用、背信或侵占部分並無新之舉証，此外復查無其他積極確切證據足資証
    明被告甲○○有誹謗、妨害信用、背信之犯行，其犯罪即屬不能證明。
四、原審以不能証明被告甲○○犯罪，依法諭知無罪，核無不合，自訴人乙○○等上
    訴指摘原判決不當，為無理由，應予駁回。
據上論結，應依刑事訴訟法第三百六十八條，判決如主文。
中      華      民      國    九十二    年      十      月    三十一    日
                              臺灣高等法院高雄分院刑事第九庭
                                  審判長法官  張明松
                                        法官  任森銓
                                        法官  張盛喜
右正本證明與原本無異。
不得上訴。
                                  法院書記官  楊茱宜
中    華    民    國      九十二      年      十      月    三十一    日


司法院資訊處製作；財團法人民間司法改革基金會備份。
